【裁判字號】    98,審交易,131
【裁判日期】    981130
【裁判案由】    過失致死
【裁判全文】
臺灣新竹地方法院刑事判決           98年度審交易字第131號
公  訴  人  臺灣新竹地方法院檢察署檢察官
被      告  甲○○
上列被告因過失致死案件，經檢察官提起公訴（98年度偵字第68
68號），經被告於本院準備程序中，就被訴事實為有罪之陳述，
經告知被告簡式審判程序之旨，並聽取檢察官、被告之意見後，
經本院進行簡式審判程序，本院判決如下：
    主  文
甲○○犯過失致人於死罪，處有期徒刑肆月；如易科罰金，以新
臺幣壹仟元折算壹日。
    犯罪事實
一、甲○○於民國98年5月14日晚間8時40分許，駕駛車牌號碼46
    71- HM號自用小貨車，前往其友人戴乾吉位在新竹縣湖口鄉
    ○○路○段559號住處，其本應注意車輛停車時，須緊靠道路
    右側停放，且車輛停放在夜間照明不清之道路，應顯示停車
    燈光或反光標識；而依事發當時天候晴、柏油路面乾燥無缺
    陷、亦無障礙物，視距良好等情狀，俱無不能注意之事，詎
    疏未注意至此，竟將所駕駛之上述車輛斜停（即前車身距右
    側路面緣石為0.4公尺，後車身距右側路面緣石為0.5公尺）
    在新竹縣湖口鄉○○路○段518號旁之慢車道，復未開啟停車
    燈光或放置反光標識，適彭賢逸於同日晚間9 時21分騎乘車
    牌號碼BB8-296號重型機車，沿新竹縣湖口鄉○○路○段由西
    往東方向行駛，亦疏未注意車前狀況，致其所騎乘之重型機
    車撞擊上開自用小貨車之左後方方向燈處，因而人車倒地，
    並受有頭頸部鈍力損傷而當場死亡。
二、案經彭賢逸之父乙○○告訴及臺灣新竹地方法院檢察署本署
    檢察官相驗後自動檢舉偵查起訴。
    理  由
一、程序部分：
    按除被告所犯為死刑、無期徒刑、最輕本刑為3 年以上有期
    徒刑之罪或高等法院管轄第一審案件者外，於前條第1 項程
    序進行中，被告先就被訴事實為有罪之陳述時，審判長得告
    知被告簡式審判程序之旨，並聽取當事人、代理人、辯護人
    及輔佐人之意見後，裁定進行簡式審判程序，刑事訴訟法第
    273條之1第1 項定有明文。本件被告甲○○所犯係死刑、無
    期徒刑、最輕本刑為3 年以上有期徒刑以外之罪，其於準備
    程序中就被訴事實為有罪之陳述，經告知簡式審判程序之旨
    ，並聽取公訴人及被告甲○○之意見後，本院認為適宜進行
    簡式審判程序，合先敘明。
二、 認定犯罪事實所根據的證據及理由
（一）被告甲○○於警詢、偵查中之供述及於本院準備程序、簡
      式審判程序時均坦承不諱。其稱略以：伊於當日（14日）
      晚間8 時40分許到其友人戴乾吉位在新竹縣湖口鄉○○村
      ○○路○ 段559號聊天，後來約當日晚間9時許，看到住處
      外面空地冒火，伊便趕緊與友人戴乾吉接水管滅火，過沒
      幾分鐘便聽到中平路往臺一線之對向車道有碰的聲音，就
      看見伊停放在新竹縣湖口鄉○○路○段518號旁之車牌號碼
      4671- HM號自用小貨車後方有臺機車卡在左車斗下，騎士
      還在機車上，機車油門仍持續加油，伊立即將騎士從車斗
      下拉出，對方有戴安全帽，但已無回應，便趕緊打電話叫
      救護車，而伊停車地點視線雖偏暗，但該路段蠻寬，沒有
      障礙物，且路上車子較少，伊想說聊一下天就走，不致於
      影響交通，所以停車時沒想到要打開警示燈及放置三角架
      等語（見相驗卷第6 至11、50、51頁，本院卷第15頁背面
      、第19頁背面、第22、23頁）。
（二）告訴人即被害人彭賢逸之父乙○○於警詢、偵查中之指訴
      。其稱略以：他經警方告知始悉其子即被害人彭賢逸於98
      年5月14日晚間9 時21分許，騎乘車牌號碼BB8-296號重型
      機車行經新竹縣湖口鄉○○路○段581號時，撞上該路段旁
      邊車牌號碼4671- HM號自用小貨車左後方，致人車均卡在
      小貨車左後方，雖經被告甲○○發現將人車拖出，但已無
      生命跡象，伊認為被告甲○○雖將車停放路邊，但天色已
      晚，被告甲○○並沒有開警示燈及放置三角架，造成被害
      人彭賢逸視線不清楚，才會撞上自用小貨車等語（見相驗
      卷第17、18、50、51頁）。
（三）證人戴乾吉於警詢中之證述。其稱略以：被告甲○○於98
      年5 月14日晚間8、9時許到在他位於新竹縣湖口鄉○○村
      ○○路○段559號住處聊天，約10幾分鐘後，因看到住處前
      方空地垃圾堆起火，他便與其兄戴乾光、被告甲○○一起
      澆水打火，當時煙沒有很大，不會影響交通，後來就聽到
      很大聲碰的一聲，接著聽到機車一直加油門的聲音，經他
      與其兄戴乾光、被告甲○○轉頭察看，就看見1 臺機車撞
      上被告甲○○停放之車牌號碼4671- HM號自用小貨車後方
      ，他便叫附近空地養鳥之友人古邵國報警等語（見相驗卷
      第26至28頁）。
（四）證人戴乾光於警詢中之證述。其稱略以：他於98年5 月14
      日晚間約9 時許在其弟戴乾吉住處附近，正與其弟戴乾吉
      、被告甲○○在澆水打火時，聽到很大聲碰的聲音，他馬
      上轉回頭看，就看到1 臺機車撞到被告甲○○停放在路邊
      的車牌號碼4671- HM號自用小貨車，並聽到機車一直加油
      門的聲音，他前往察看，就看到1 名機車騎士躺在那邊等
      語（見相驗卷第22至24頁）。
（五）證人古紹國於警詢中之證述。其稱略以：他於98年5 月14
      日晚間9時16分許在其位於新竹縣湖口鄉○○村○○路○段
      633 號住處附近餵鴿子時，聽到碰一聲以及引擎持續加速
      的聲音，他便出來查看，便發現有臺貨車靜止停在靠近路
      邊，而貨車車斗左下方有人坐在機車上，而機車持續加速
      ，他即報案處理等語（見相驗卷第19至21頁）。
（六）新竹縣政府警察局竹北分局98年5 月14日道路交通事故現
      場圖、道路交通事故調查報告表（一）、（二）各1 份及
      現場事故照片22張等在卷可參（見相驗卷第29至31、34至
      44頁）：佐證被告甲○○雖將車牌號碼4671- HM號自用小
      貨車停放在新竹縣湖口鄉○○路○段518號旁之慢車道上，
      惟依上開道路交通事故現場圖上測量距離所示，該自用小
      貨車之前車身距右側路面緣石為0.4公尺（即40公分），
      至於後車身距右側路面緣石為0.5 公尺（即50公分），因
      而呈現車輛斜停之狀態，導致該自用小貨車之左側後方車
      身佔據大部分慢車道，因而造成被害人彭賢逸所騎乘之重
      型機車行駛慢車道行經該處時，撞擊上開自用小貨車之車
      尾左後方方向燈處等情。
（七）臺灣省竹苗區車輛行車事故鑑定委員會98年7 月20日竹苗
      鑑980346字第0985302079號函所附鑑定意見書1 份（見相
      驗卷第62至66頁），其鑑定意見為：一、被害人彭賢逸駕
      駛重機車，於夜間未注意車前狀況，撞擊停止中之車輛，
      為肇事主因，二、被告駕駛自小貨車，未緊靠道路右側停
      車影響行車安全，為肇事次因等情。
（八）臺灣新竹地方法院檢察署檢察官督同法醫師楊敏昇相驗明
      確，有勘驗筆錄、相驗屍體證明書、法醫檢驗報告書各1
      份及相驗照片20張存卷足憑（見相驗卷第49至、52、54至
      59、62至67、69至76頁）：證明被害人彭賢逸確因本件車
      禍受有頭頸部鈍力損傷傷勢當場死亡等情。
（九）按汽車停車時應依車輛順行方向緊靠道路右側，其右側前
      後輪胎外側距離緣石或路面邊緣不得逾40公分；且車輛停
      放在夜間照明不清之道路，應顯示停車燈光或反光標識，
      道路交通安全規則第112條第2 項、第1項第13款分別定有
      明文，是被告甲○○駕駛自用小貨車停放在道路上自應遵
      守上開道路交通安全規則之規定；而依卷附道路交通事故
      現場圖、道路交通事故調查報告表（一）、（二）及道路
      交通事故照片所示，被告甲○○所停放之自用小貨車因未
      停放緊靠新竹縣湖口鄉○○路○段581號前道路右側；復未
      開啟停車燈光或放置三角架等反光標識，且依被告甲○○
      之智識、能力又無不能注意之情況，竟疏未注意至此，致
      被害人彭賢逸騎乘重型機車行經該處時發生撞擊，因而傷
      重當場死亡等情，是被告甲○○就本件事故之發生顯有過
      失。雖被害人彭賢逸於本件事故之發生為肇事主因而與有
      過失，惟無礙於被告甲○○上開過失責任之認定。復以本
      件被害人彭賢逸之死亡結果既因被告甲○○之過失行為所
      致，兩者間具相當因果關係無疑。
（十）綜上，本件事證已明，被告甲○○上開犯行應堪認定。
三、論罪科刑：
（一）論罪：核被告甲○○所為，係犯刑法第276條第1項之過失
      致人於死罪。
（二）量刑：爰審酌被告甲○○尚無刑事前科紀錄，有臺灣高等
      法院被告前案紀錄表1 份可佐，素行尚謂良好。至被告甲
      ○○本件之違規行為，為本件事故發生之次因，與被害人
      彭賢逸之違規行為，為本件交通事故發生之肇事主因，然
      已造成被害人彭賢逸死亡之結果，對其家屬造成無可彌補
      之創傷，幸被告甲○○犯後坦認犯行，態度良好，惟未與
      被害人家屬即告訴人乙○○就賠償金額未達成共識，迄今
      仍未達成和解或調解（被告甲○○原先賠償新臺幣15萬元
      予告訴人乙○○，惟告訴代理人當庭表示告訴人乙○○拒
      絕收受，告訴人乙○○另於98年11月13日具狀提起本件刑
      事附帶民事訴訟）等一切情狀，量處如主文所示之刑，併
      諭知易科罰金之折算標準，以示懲儆。
（三）法律修正後之法律適用：
  １、被告甲○○行為後，刑法第41條第2項至第8項雖業於97年
      12月30日修正，經總統於98年1月21日公布，並於98年9月
      1 日施行。而按行為後法律有變更者，適用行為時之法律
      ，但行為後之法律有利於行為人者，適用最有利於行為人
      之法律，刑法第2條第1項定有明文，係採從舊從輕之原則
      。而所謂法律有變更，係指足以影響行為之可罰性範圍及
      其法律效果之法律修正而言，易科罰金、易服勞役之折算
      標準及其期限涉及裁量權之行使，屬於科刑規範事項，其
      折算標準於裁判時並應於主文內諭知，與一般純屬執行之
      程序有別，是如新舊法對易科罰金、易服勞役之折算標準
      及期限各有不同時，應依前揭規定，比較適用最有利於行
      為人之法律，有最高法院96年度臺非字第58號、第234 號
      判決可資參照。惟有關易服社會勞動折算標準為6 小時折
      算1日，期限為最長1年，修正後刑法第41條第2項、第3項
      、第5 項已定有明文，其標準係屬固定，並不涉及法院裁
      量權之行使，非屬科刑規範事項變更，自不生新舊法比較
      之問題，故本案無刑法第2條法律變更規定之適用。
  ２、又依修正後刑法第41條第2 項規定：「依前項規定得易科
      罰金而未聲請易科罰金者，得以提供社會勞動6 小時折算
      1 日，易服社會勞動」。而刑法施行法第3條之2規定：「
      刑法第41條及第42條之1 之規定，於中華民國98年9月1日
      刑法修正施行前已裁判確定之處罰，未執行或執行未完畢
      者，亦適用之」，其立法理由謂：「依刑法第41條規定聲
      請易服社會勞動者，因條文已明定以社會勞動6 小時折算
      徒刑或拘役1 日，與易科罰金應於裁判主文諭知折算標準
      之情形不同，無須於裁判主文諭知…至於可否易服社會勞
      動，與可否易科罰金相同，皆屬於執行事項，非裁判量刑
      事項，故98年9月1日刑法修正施行前已裁判確定之處罰，
      未執行或執行未完畢者，無庸再向法院聲請裁定諭知折算
      標準」。準此，本件有修正後刑法第41條之適用，是被告
      甲○○若未聲請易科罰金，依法得以提供社會勞動6 小時
      折算1 日，易服社會勞動，惟無須於本判決主文諭知，併
      予敘明。
據上論斷，應依刑事訴訟法第273條之1第1項、第299條第1 項前
段，刑法第276條第1項、修正後刑法第41條第1項前段、第2項，
刑法施行法第1條之1，判決如主文。
本案經檢察官洪期榮到庭執行職務。
中    華    民    國    98    年    11    月    30    日
                    交通法庭法  官      劉兆菊
以上正本證明與原本無異。
如不服本判決應於收受本判決後10日內向本院提出上訴書狀，上
訴書狀應敘述具體理由。上訴書狀未敘述上訴理由者，應於上訴
期間屆滿後20日內補提理由書狀於本院 (均須按他造當事人之人
數附繕本 )「切勿逕送上級法院」。
中    華    民    國    98    年    11    月     30   日
                            書記官      林兆嘉
附錄本案論罪科刑法條
中華民國刑法第276條第1項
因過失致人於死者，處2年以下有期徒刑、拘役或2千元以下罰金
。


司法院資訊處製作；財團法人民間司法改革基金會備份。
